【裁判字號】    98,消債更,182
【裁判日期】    980616
【裁判案由】    聲請更生程序
【裁判全文】
臺灣高雄地方法院民事裁定           98年度消債更字第182號
聲  請  人  甲○○
上列當事人因消費者債務清理事件聲請更生，本院裁定如下：
    主      文
聲請人甲○○自民國九十八年六月十六日十七時起開始更生程序
。
命司法事務官進行本件更生程序。
    理      由
一、按債務人不能清償債務或有不能清償之虞者，得依本條例所
    定更生程序，清理其債務；債務人無擔保或無優先權之債務
    總額未逾新台幣（下同）1,200 萬元者，於法院裁定開始清
    算程序或宣告破產前，得向法院聲請更生；法院開始更生程
    序之裁定，應載明其年、月、日、時，並即時發生效力；法
    院裁定開始更生或清算程序後，得命司法事務官進行更生或
    清算程序，必要時得選任律師、會計師或其他適當之自然人
    或法人一人為監督人或管理人，此為消費者債務清理條例（
    下稱消債條例）第3 條、第42條第1 項、第45條第1 項、第
    16 條 第1 項分別定有明文。
二、聲請意旨略以：聲請人積欠如附表所示元大商業銀行股份有
    限公司（下稱元大銀行）等債權人計4,234, 618元（包含擔
    保債務685,000 元）之債務，前未曾依「中華民國銀行公會
    會員辦理消費金融案件無擔保債務協商機制」請求共同協商
    債務清償方案，惟於消債條例施行後，在民國97年8 月間以
    書面向最大債權金融機構元大銀行請求共同協商而未成立。
    聲請人自95年退休，並辦理1/2 退休金一次領、1/2 月領退
    金，伊已將領得1/2 退休金2,108,200 元全數用以清償債務
    ，每月除領有退休金約21,070元外，無正職工作，僅以電腦
    每台重整費用50 0元，替親友維修電腦，沒有無固定收入，
    扣除聲請人每月膳食費用支出4,500 元外，尚須負擔交通費
    （油資、燃料費、牌照）4,452 元、家屬健保費2,000 元、
    雜支費（含水電、瓦斯、通訊、稅賦、生活用品）5,212 元
    以及子女左姵芹 (17歲)、 左涵瑄 (21歲)部 分扶養費共10
    ,000 元 ，實有不能清償債務之情事，爰依消債條例之規定
    聲請更生等情。
三、經查：
  (一)聲請人現積欠元大銀行等債權人計4,234,61 8元（包含有擔
    保債務685,000 元）之債務，業據聲請人提出財團法人金融
    聯合徵信中心（下稱聯徵中心）債務清理條例前置協商專用
    債權人清冊、當事人綜合信用報告、聲請人所出具之債權人
    清冊（見卷第114 至117 頁、第22至24頁、第10 7至113 頁
    ）在卷可憑。
  (二)又聲請人於97年12月5日申請停止優惠存款，並自95年度7月
    份至97年6月份每月領有月退金約21,070 元，此有優惠存款
    銷戶證明書、月退金通知單可稽（見卷第42頁、第46至48頁
    ），衡以聲請人聲請狀財產及收入狀況說明書欄記載（見本
    院卷第5 頁背面）乙節以觀，足認聲請人之主張，尚認可採
    。
  (三)聲請人主張每月除支出個人膳食費用4,500 元外，尚須負擔
    交通費（油資、燃料費、牌照）4,452 元、家屬健保費2,00
    0 元、雜支費（含水電、瓦斯、通訊、稅賦、生活用品）5,
    212 元乙節，固據其提出相關單據為憑（見卷第67至71頁、
    第77至89頁），惟聲請人未提出全部憑證以資證明，無從審
    酌是否均屬必要之費用。而按消債條例之立法目的，係為使
    不幸陷入經濟困境之人得以清理債務、重建生活，並在清理
    過程中能保有符合人性尊嚴之最低基本生活，而非維持債務
    人過去慣常之寬裕生活，是於評估履行原協商方案是否顯有
    重大困難時，並非由聲請人任意主張其基本生活費用之數額
    ，否則將造成揮霍無度以致清償能力降低，反而易使更生程
    序無從進行。衡以，聲請人居住於高雄市，因此本院認應以
    內政部所公告之97年度台灣省低收入戶最低生活費用每人每
    月為10,991元計算聲請人之生活費用，始為合理，故聲請人
    逾上開數額之主張，即屬無據。
  (四)再聲請人主張須負擔子女左姵芹、左涵瑄部分扶養費共10,0
    00元等情，固據其提出匯款單（見卷第52至64頁）為憑，惟
    左姵芹及左涵瑄於96年度總收入各有46, 040 元、47,455元
    ，此有96年度稅務電子閘門財產所得調件明細表為證（見本
    院卷第94頁、第95頁），故本院認為聲請人無扶養兩名子女
    之必要。
  (五)末者，聲請人主張每月月領退休金約為21,070元，扣除其個
    人生活開銷10991 元後，僅10079 元可供使用（計算式：21
    ,070 元-10,991元=10,079 元），堪予認定。倘參酌聲請人
    名下僅有一部1988年出廠、車號3VR-9653的HONDA 車乙節，
    有財產歸屬資料清單在卷可參（見卷第20頁）外，別無其他
    財產可供清償，客觀上堪認其確不足以負擔元大銀行提出分
    180 期，每月償還金額20,086元之還款方案。
五、綜上所述，聲請人有不能清償債務之情事，其無法清償如附
    表所示之無擔保債務未逾1,200 萬元，且無消債條例第46條
    各款所定應駁回更生聲請之事由存在，故聲請人聲請本件更
    生，即無不合，應予准許，爰裁定如主文第一項所示，並依
    上開規定命司法事務官進行本件更生程序，爰裁定如主文第
    二項所示。
六、依消費者債務清理條例第11條第1 項、第45條第1 項、第16
    條第1 項，裁定如主文。
中    華    民    國    98    年    6     月    16    日
              民事第五庭    法      官  李昭彥
上為正本係照原本作成。
本件不得抗告。
本裁定已於民國98年6月16日下午5時公告。
中    華    民    國    98    年    6     月    16    日
                            書  記  官  吳雅琪
附表：
┌──┬────────────┬────────┬───────┐
│編號│債權人                  │金額（新台幣）  │種    類      │
├──┼────────────┼────────┼───────┤
│ 一 │陽信銀行                │685,000元       │土地貸款      │
│    │                        │                │              │
├──┼────────────┼────────┼───────┤
│ 二 │第一銀行                │28,230元        │信用卡        │
│    │                        │                │              │
├──┼────────────┼────────┼───────┤
│ 三 │花旗銀行                │254,404元       │信用卡        │
├──┼────────────┼────────┼───────┤
│ 四 │渣打國際商銀            │265,000元       │信用貸款      │
├──┼────────────┼────────┼───────┤
│ 五 │渣打國際商銀            │169,054元       │信用卡        │
├──┼────────────┼────────┼───────┤
│ 六 │台東中小企銀            │300,000元       │信用貸款      │
├──┼────────────┼────────┼───────┤
│ 七 │香港上海匯豐銀行        │229,006元       │信用卡        │
├──┼────────────┼────────┼───────┤
│ 八 │元大銀行                │871,000元       │信用貸款      │
├──┼────────────┼────────┼───────┤
│ 九 │玉山銀行                │88,583元        │信用卡        │
├──┼────────────┼────────┼───────┤
│ 十 │台新銀行                │368,000元       │信用貸款      │
├──┼────────────┼────────┼───────┤
│十一│台新銀行                │63249元         │信用卡        │
├──┼────────────┼────────┼───────┤
│十二│中國信託                │796,000元       │信用貸款      │
├──┼────────────┼────────┼───────┤
│十三│中國信託                │11,000元        │現金卡        │
├──┼────────────┼────────┼───────┤
│十四│友邦信用卡公司          │106,092元       │信用卡        │
├──┴────────────┼────────┴───────┤
│   合             計          │4,234,618 元                    │
└───────────────┴────────────────┘


司法院資訊處製作；財團法人民間司法改革基金會備份。
